【裁判字號】    97,聲,152
【裁判日期】    970311
【裁判案由】    發還擔保金
【裁判全文】
臺灣板橋地方法院民事裁定               97年度聲字第152號
聲  請  人
即  債權人  乙○○
相  對  人
即  債務人  甲○○
上列聲請人聲請發還擔保金事件，本院裁定如下：
    主      文
聲請人於本院九十四年度存字第二九八四號擔保提存事件所提存
之擔保物臺灣銀行樹林分行無記名可轉讓定期存單，面額新臺幣
壹佰萬元券肆張（存單號碼：Ｃ○一七九八九Ａ、Ｃ○一七九九
○Ａ、Ｃ○一七九九一Ａ、Ｃ○一七九九二Ａ），合計新臺幣肆
佰萬元准予發還。
聲請程序費用由相對人負擔。
    理      由
一、按返還擔保金，依民事訴訟法第106條準用第104條之規定，
    須符合：（１）應供擔保之原因消滅者。（２）供擔保人證
    明受擔保利益人同意返還者。（３）訴訟終結後供擔保人證
    明已定20日以上之期間催告受擔保利益人行使權利而未行使
    ，或法院依供擔保人之聲請，通知受擔保利益人於一定期間
    內行使權利並向法院為行使權利之證明而未證明者之要件，
    法院始得裁定返還擔保金。又因釋明假扣押或假處分之原因
    而供之擔保，係擔保債務人因假扣押或假處分所應受之損害
    ，故必待無損害發生，或債權人本案勝訴確定，或就所生之
    損害已經賠償時，始得謂應供擔保之原因消滅。
二、本件聲請意旨略以：聲請人與相對人間假處分事件，聲請人
    前依本院94年度裁全字2984號裁定，曾提供如主文第1 項所
    示之擔保物為擔保，並以本院94年度存字第2414號提存事件
    提存後，聲請本院94年度執全字第2449號假處分執行事件在
    案。茲因本案業獲勝訴判決確定，是本案訴訟已告終結，聲
    請人並以存證信函定20日以上之期間催告相對人行使權利而
    未行使，為此爰依民事訴訟法第104 條第1項第3款規定，聲
    請發還擔保金等語，並提出本院94年度存字第2414號、本院
    94年度訴字第798 號民事判決、臺灣高等法院95年度重上字
    166 號民事判決，最高法院96年度台上字第2542號民事判決
    、確定證明書、存證信函暨回執等影本各1件為證。
三、經查聲請人前開主張，業據其提出上開證據為證，並經本院
    依職權調閱本院94年度裁全字第2984號、94年度執全字第24
    49號假扣押保全程序暨執行卷、94年度存字第2414號擔保提
    存卷核閱屬實。惟聲請人已就上開假處分事件向本院對相對
    人提起請求塗銷所有權移轉登記之訴訟，經本院於以94年度
    訴字第798 號判決聲請人勝訴，並經臺灣高等法院95年重上
    字166 號、最高法院96年度臺上字2542號判決駁回相對人之
    上訴而確定在案，亦據調閱前揭訴訟案卷查明無訛。故聲請
    人就其假處分之本案請求顯已獲全部勝訴判決確定，應認其
    供擔保之原因消滅。則聲請人請發還擔保金，與民事訴訟法
    第104 條第1 項第1 款之規定相符，應予准許。
四、爰依民事訴訟法第95條、第78條，裁定如主文。
中    華    民    國    97    年    3     月    11    日
                  民事第二庭法  官  鍾啟煌
以上正本證明與原本無異。
如不服本裁定應於送達後10日內向本院提出抗告狀，並應繳納抗
告裁判費新臺幣1,000 元。
中    華    民    國    97    年    3     月    11    日
                            書記官  張國仁


司法院資訊處製作；財團法人民間司法改革基金會備份。
